【裁判字號】    97,交易,42
【裁判日期】    970820
【裁判案由】    過失致死等
【裁判全文】
臺灣臺東地方法院刑事判決              97年度交易字第42號
公  訴  人  臺灣臺東地方法院檢察署檢察官
被      告  乙○○
選任辯護人  廖頌熙律師
上列被告因過失致死等案件，經檢察官提起公訴（97年度偵字第
940號），本院依簡式審判程序審理，判決如下：
    主  文
乙○○服用酒類，不能安全駕駛動力交通工具而駕駛，處有期徒
刑月；又因過失致人於死，處有期徒刑捌月。應執行有期徒刑
拾月，緩刑年，並應向臺東縣政府公庫（臺灣銀行臺東分行帳
戶：臺東縣彩繪人生基金；帳號：000000000000號
）支付新臺幣捌萬元。
    事  實
一、乙○○為臺東縣警察局臺東分局勤務中心警員（停職處分中
    ），其前因違反道路交通管理處罰條例，經交通主管機關註
    銷普通小型車之駕駛執照，為無駕駛執照之人，竟自民國97
    年5月9日上午11時起至同日下午1時許止，在其位於臺東縣
    延平鄉○○村○○路某親戚住處，飲用約2瓶啤酒後，已呈
    不能安全駕駛動力交通工具狀態，仍於同日下午2時許駕駛
    車牌號碼8W-3053號自用小客車離開上址行駛於道路上，嗣
    於同日下午3時8分，行經臺9線公路381.6公里處往臺東縣卑
    南鄉太平村方向內側快車道（即同縣臺東市○○路○段182號
    前），本應注意車前狀況，保持行車安全距離，隨時採取必
    要之安全措施，及汽車駕駛人飲用酒類後，其吐氣所含酒精
    濃度超過每公升0.25毫克者，不得駕車，而依當時天候晴、
    日間自然光線、柏油路面乾燥無缺陷及障礙物、視距良好，
    並無不能注意之情事，竟仍疏未注意及此，不慎追撞同向前
    方擬違規左轉由李豐盛所駕駛附載其妻丁○○之車牌號碼WT
    -5675號自用小貨車，使該自用小貨車失控衝向對向車道，
    正面撞擊對向由呂任凱（業經檢察官為不起訴處分確定）所
    駕駛車牌號碼799-XE號營業用大貨車左前側車身，李豐盛、
    丁○○因而彈飛出車外摔落柏油路面，致李豐盛頭部重創顱
    內出血，經送往馬偕紀念醫院臺東分院醫急救，延至同日晚
    上8時45分死亡，丁○○則因此受有腦震盪伴有中等時間的
    意識喪失之傷害（過失傷害部分業據撤回告訴）。乙○○於
    肇事後犯罪未被發覺前，即刻撥打「119」通知救護車及臺
    東縣警察局臺東分局勤務中心員警到場處理，並留在車禍現
    場，於犯罪未發覺前，向前來處理之員警坦承肇事而接受裁
    判，嗣為警以呼氣酒精測試器測定乙○○呼吸中所含酒精濃
    度高達每公升1.15毫克，始查悉上情。
二、案經丁○○、甲○○、丙○○訴由臺東縣警察局臺東分局報
    告暨臺灣臺東地方法院檢察署檢察官據報相驗後自動檢舉偵
    查起訴。
    理  由
一、本件檢察官認被告涉犯刑法第185條之3服用酒類，不能安全
    駕駛動力交通工具而駕駛及同法第276第1項之過失致死罪嫌
    而提起公訴，係屬刑事訴訟法第376條第1款所定之罪，依同
    法第284條之1規定，第一審得由法官一人獨任審判。
二、訊據被告乙○○對於上開犯罪事實，迭於警詢、偵查、本院
    準備程序及審理時坦承不諱，核與證人即告訴人丁○○於警
    詢中；丙○○於相驗訊問時；甲○○及證人呂任凱於警詢、
    相驗訊問中證述之情節大致相符（見警卷第9至15頁；97年
    度相字第95號卷第55頁及背面、第57至59頁；97年度偵字第
    940號卷第19至21頁），並有道路交通事故現場圖、道路交
    通事故調查報告表(一)(二)、臺東縣警察局道路交通事故當事人
    酒精測定紀錄表、臺東分局交通事故處理小組取締酒醉駕車
    違反刑法第一百八十五條之三案件觀察紀錄表、臺東縣警察
    局道路交通事故肇事人自首情形紀錄表、臺東縣警察局舉發
    違反道路交通管理事件通知單及呼氣酒精測試器檢定合格證
    書各1紙、刑案現場照片32張（以上見警卷第20至23、25、
    26及32至49頁）、馬偕臺東分院死亡診斷書開具須知及財團
    法人臺東基督教醫院診斷證明書各1紙、臺灣臺東地方法院
    檢察署相驗筆錄1份、相驗屍體證明書1紙、法醫驗斷書1份
    、相驗照片10張、相關事故車損照片30張（以上見97年度相
    字第95號卷第35、37及54至92頁）、臺東縣警察局車禍處理
    小組道路交通事故紀錄表1紙及臺灣省花東區車輛行車事故
    鑑定委員會97年6月20日花東鑑字第0976100925號函檢附該
    會鑑定意見書1份（以上見97年度偵字第940號卷第12及24至
    27頁）在卷可稽，足認被告上開任意性自白確與事實相符，
    應可採信。
三、按汽車在同一車道行駛時，除擬超越前車外，後車與前車之
    間應保持隨時可以煞停之距離，並應注意車前狀況，隨時採
    取必要安全措施；又汽車駕駛人飲用酒類後，其吐氣所含酒
    精濃度超過每公升0.25毫克，不得駕車，道路交通安全規則
    第94條第1項、第3項、第114條第2款分別定有明文，亦為被
    告應盡之法定注意義務。本件被告乙○○前此既領有合格之
    普通小型車駕駛執照（業因違反道路交通管理處罰條例，經
    交通主管機關註銷其駕駛執照，見警卷第22頁所附道路交通
    事故調查報告表(二)第31項「駕駛執照種類」欄所示），是其
    對於上開規定自不能諉為不知。又依卷附道路交通事故調查
    報告表(一)、(二)所示，案發當時天候晴，日間自然光線，柏油
    路面乾燥無缺陷及障礙物，視距良好，並無不能注意之情事
    ，乃被告應注意，並能注意，而疏未注意，竟不慎追撞同向
    前方擬違規左轉由被害人李豐盛所駕駛附載其妻丁○○之前
    揭自用小貨車，使該自用小貨車失控衝向對向車道，正面撞
    擊對向由呂任凱所駕駛前開營業用大貨車左前側車身，被害
    人李豐盛因而彈飛出車外摔落柏油路面，致頭部重創顱內出
    血，經送馬偕紀念醫院臺東分院急救，延至同日晚上8時45
    分不治死亡。而被告飲用酒類後吐氣所含酒精濃度已逾前述
    法定標準，猶駕駛自用小客車，未注意車前狀況，且未保持
    行車安全距離，撞及前車，衍生連環事故，為本件肇事原因
    ，有臺灣省花東區車輛行車事故鑑定委員會97年6月20日花
    東鑑字第0976100925號函檢具該會鑑定意見書1份在卷可佐
    （見97年度偵字第940號卷第24至27頁），是被告就本件車
    禍事故之發生，顯有過失。又被告之過失行為既肇致被害人
    李豐盛死亡之結果，則其過失行為與被害人李豐盛死亡之結
    果間，自有相當因果關係。綜上所述，本件事證已臻明確，
    被告前揭犯行均堪以認定，悉應予依法論科。
四、核被告乙○○所為，係犯刑法第185條之3之服用酒類不能安
    全駕駛動力交通工具而駕駛罪及同法第276條第1項之過失致
    死罪。被告所犯上開2罪，犯意各別，行為互殊，核屬實質
    競合之數罪關係，應予分論併罰。被告前因違反道路交通管
    理處罰條例，致遭交通主管機關註銷其普通小型車駕駛執照
    等情，有道路交通事故調查報告表(二)1紙在卷可憑（見警卷
    第22頁），且為被告所是認（見警卷第7頁及本院卷第40頁
    ），是被告於案發當時既經註銷普通小型車駕駛執照，依規
    定即不得駕駛車輛，自屬無駕駛執照駕車。又汽車駕駛人，
    無駕駛執照駕車、酒醉駕車、吸食毒品或迷幻藥駕車、行駛
    人行道或行經行人穿越道不依規定讓行人優先通行，因而致
    人受傷或死亡，依法應負刑事責任者，加重其刑至二分之一
    ，道路交通管理處罰條例第86條第1項定有明文，縱同時有
    數種違規情形，同時造成過失行為，亦僅係同時構成加重要
    件，僅加重其刑一次即可（臺灣高等法院暨所屬法院87年法
    律座談會刑事類提案第54號參照）。故被告無駕駛執照駕車
    、酒醉駕車，因而肇事致人死亡，依法應負刑事責任，所犯
    過失致死罪部分應依道路交通管理處罰條例第86條第1項之
    規定，加重其刑。被告於肇事後犯罪未被發覺前，即刻撥打
    「119」通知救護車及臺東縣警察局臺東分局勤務中心員警
    到場處理，並留在車禍現場，向前來處理之員警坦承肇事而
    接受裁判等情，有臺東縣警察局道路交通事故肇事人自首情
    形紀錄表1紙存卷可參（見警卷第26頁頁），合於自首之條
    件，就所犯過失致死罪部分應依刑法第62條前段之規定減輕
    其刑，並先加後減之。爰審酌汽車駕駛人飲酒後駕車，將降
    低對光線之適應能力，削弱其對於路況及車前狀況辨識之正
    確性，亦使神經反應遲鈍，致使駕駛人無法適切地操控車輛
    ，因此酒後駕車在道路上行駛，對一般往來之公眾及駕駛人
    自身皆具有高度危險性，此為智識健全之人所可認識者，酒
    後不應駕車之觀念，復已透過學校教育、政令宣導及各類媒
    體廣為介紹傳達各界週知多年，被告對於酒後不能駕車，及
    酒醉駕車之危險性，應難諉為不知，況被告於案發當時任職
    臺東縣警察局臺東分局勤務中心，為執法之警務人員，理當
    更應守法自持，詎其竟知法犯法，猶於酒後不能安全駕駛之
    狀態下駕車，漠視其他用路人生命、財產安全，所作所為誠
    屬可訾，兼衡被告因一時疏忽，鑄成大錯，致被害人家屬承
    受頓失至親之傷痛，非短時間所能撫平，惟念及被告尚能坦
    認犯行，犯罪後態度良好，且與被害人家屬調解成立，已按
    期給付賠償金，有臺東縣臺東市調解委員會97年度民調字第
    102號調解書1分附卷可查（見本院卷第27頁），另被害人家
    屬舉喪期間，被告亦曾到場關心及上香，以慰被害人家屬，
    顯有悛悔之意，並衡酌被害人家屬於本院準備程序及審理中
    明確表示希望予被告自新之機會及檢察官之求情等一切情狀
    ，量處如主文所示之刑，並定其應執行之刑。又被告未曾因
    故意犯罪受有期徒刑以上刑之宣告，有臺灣高等法院被告前
    案紀錄表1紙在卷足考，其於酒後駕車，因一時疏失而肇事
    ，致罹刑章，事後已坦承犯行，顯具悔意，而被告經此車禍
    賠償及偵、審程序之教訓，應可知所警惕，信無再犯之虞，
    並衡酌公訴人於本院審理時亦表示被告已與被害人家屬和解
    ，請求從輕量刑予被告自新之機會（見本院卷第41頁背面）
    ，本院因認前開對被告所宣告之刑，以暫不執行為適當，爰
    併予宣告緩刑3年，以勵自新。另兼衡臺東地區少年多處弱
    勢，家庭功能不彰，為濟其窮，爰併依刑法第74條第2項第4
    款規定，命被告向臺東縣政府公庫（臺灣銀行台東分行帳戶
    ：臺東縣彩繪人生基金；帳號：000000000000號）支付新臺
    幣8萬元。
五、公訴意旨另以被告乙○○上開過失行為肇致告訴人丁○○受
    有腦震盪伴有中等時間的意識喪失之傷害。因認被告另涉犯
    刑法第284條第1項前段之過失傷害罪嫌等語。惟按告訴乃論
    之罪，告訴人於第一審辯論終結前得撤回告訴；又告訴經撤
    回者，應諭知不受理之判決，刑事訴訟法第238條第1項、第
    303條第3款分別定有明文。本件告訴人丁○○告訴被告涉犯
    過失傷害部分，起訴書認係觸犯刑法第284條第1項之過失傷
    害罪嫌，依同法第287條前段之規定，須告訴乃論。茲查，
    告訴人丁○○與被告於案發後之97年7月4日，已經調解成立
    ，告訴人丁○○同意拋棄對被告之過失傷害告訴，並經本院
    以97年度東院核字第348號准予核定在案，有臺東縣臺東市
    調解委員會97年度民調字第102號調解書1紙附卷可參，嗣告
    訴人丁○○於本院97年8月6日審理時，復當庭以言詞撤回對
    被告之過失傷害告訴，業經本院載明筆錄無訛（見本院卷第
    42頁），按諸上開說明，原應由本院就此為不受理判決，然
    因公訴人認被告此部分犯行與前揭經本院論罪科刑之過失致
    死罪部分，具有想像競合犯之裁判上一罪關係，爰不另為不
    受理之諭知，附此敘明。
據上論斷，應依刑事訴訟法第284條之1、第273條之1第1項、第
299條第1項前段，道路交通管理處罰條例第86條第1項，刑法第
185條之3、第276條第1項、第62條前段、第51條第5款、第74條
第1項第1款、第2項第4款，刑法施行法第1條之1第1項、第2項前
段，判決如主文。
本案經檢察官戊○○到庭執行職務
中    華    民    國    97    年    8     月    20    日
                    交通法庭    法  官  康文毅
以上正本證明與原本無異。
如不服本判決應於收受本判決後10日內向本院提出上訴書狀；上
訴書狀應敘述具體理由。未敘述上訴理由者，應於上訴期間屆滿
後20日內向本院補提理由書狀（均須按他造當事人之人數附繕本
）。「切勿逕送上級法院」。
告訴人或被害人對於本判決如有不服，請書具不服之理由狀，請
求檢察官上訴者，其上訴期間之計算係以檢察官收受判決正本之
日期為準。
中    華    民    國    97    年    8     月    20    日
                                書記官  林傳坤
附錄本案論罪科刑法條全文：
中華民國刑法第185條之3（重大違背義務致交通危險罪）
服用毒品、麻醉藥品、酒類或其他相類之物，不能安全駕駛動力
交通工具而駕駛者，處1年以下有期徒刑、拘役或科或併科15萬
元以下罰金。
中華民國刑法第276條第1項（過失致死罪）
因過失致人於死者，處2年以下有期徒刑、拘役或2千元以下罰金
。


司法院資訊處製作；財團法人民間司法改革基金會備份。
